【裁判字號】    96,上訴,2788
【裁判日期】    970320
【裁判案由】    毒品危害防制條例
【裁判全文】
臺灣高等法院臺中分院刑事判決        96年度上訴字第2788號
上  訴  人  臺灣臺中地方法院檢察署檢察官
上  訴  人
即  被  告  戊○○
                    （另案於台灣台中監獄台中分監執行中）
選任辯護人  趙建興律師
上  訴  人
即  被  告  丙○○
                    （另案於台灣台中監獄台中分監執行中）
選任辯護人  楊益松律師
被      告  丁○○
                    （另案於台灣台中女子監獄執行中）
選任辯護人  陳育仁律師
上列上訴人因毒品危害防制條例案件，不服臺灣臺中地方法院96
年度訴字第2232、2950號中華民國第一審判決（起訴案號：臺灣
臺中地方法院檢察署96年度偵字第11714號及追加起訴案號：96
年度偵字第19169號），提起上訴，本院判決如下：
    主  文
原判決關於丙○○、戊○○部分，均撤銷。
丙○○、戊○○所犯共同販賣第一級毒品罪之罪名及處罰，詳如
附表「所犯罪名及處罰」欄所示，丙○○應執行有期徒刑貳拾年
，戊○○應執行有期徒刑拾捌年。販賣第一級毒品所得新臺幣貳
仟元連帶沒收之，如全部或一部不能沒收時，以其財產連帶抵償
之；扣案之第一級毒品海洛因壹包（驗餘淨重零點捌公克、空包
裝重零點貳柒公克）沒收銷燬之。
其餘上訴（被告丁○○無罪部分）駁回。
    犯罪事實
一、丙○○、戊○○均明知海洛因屬毒品危害防制條例第二條第
    二項第一款所管制之第一級毒品，不得非法販賣，竟共同基
    於意圖營利賺取差價而販賣第一級毒品海洛因之犯意聯絡，
    先由丙○○自不詳管道販入第一級毒品海洛因，並負責與購
    毒者聯繫，約定買賣海洛因之數量、價金及交易之地點後，
    將海洛因交給戊○○，指示其至約定地點將海洛因持交購買
    毒品者。其等二人以此分工方式，先後於民國（下同）九十
    六年三月二十八日晚上九時許、同年四月三十日晚上九時三
    十分許、同年五月六日晚上九時許，均在臺中市○○路○段
    五號前，販賣第一級毒品海洛因予甲○○三次，每次一小包
    、價金新臺幣（下同）一千元。其中前二次均有完成交易，
    戊○○各次向甲○○收取價金一千元後，均抽得二百元為酬
    金，再將其餘八百元交給丙○○；第三次毒品交易尚未完成
    ，即為警在臺中市○○路○段五號前當場查獲，並自戊○○
    身上扣得其正欲交付甲○○之第一級毒品海洛因一小包（淨
    重零點零八公克、空包裝重零點二七公克）。
二、案經臺中市警察局第二分局報告臺灣臺中地方法院檢察署檢
    察官偵查起訴。
    理    由
壹、有罪部分（即被告丙○○、戊○○部分）：
一、證據能力：
（一）按被告以外之人於審判中有下列情形之一，其於檢察事務
      官、司法警察官或司法警察調查中所為之陳述，經證明具
      有可信之特別情況，且為證明犯罪事實之存否所必要者，
      得為證據：一、死亡者。二、身心障礙致記憶喪失或無法
      陳述者。三、滯留國外或所在不明而無法傳喚或傳喚不到
      者。四、到庭後無正當理由拒絕陳述者；又被告以外之人
      於偵查中向檢察官所為之陳述，除顯有不可信之情況者外
      ，得為證據。刑事訴訟法第一百五十九條之三及第一百五
      十九條之一第二項分別定有明文。按所謂「經證明具有可
      信之特別情況」及有無「顯有不可信之情況者」之例外狀
      況，應依據陳述人於陳述時之「外部情況」是否具有可信
      性決定之。又檢察官代表國家偵查犯罪、實施公訴，依法
      其有訊問被告、證人及鑑定人之權，證人、鑑定人且須具
      結，而實務運作時，檢察官偵查中向被告以外之人所取得
      之陳述，原則上均能遵守法律規定，不致違法取供，其可
      信度極高，故被告以外之人前於偵查中已具結而為證述，
      除反對該項供述得具有證據能力之一方，已釋明顯有不可
      信之情況外，不宜以該證人未能於審判中接受他造之反對
      詰問為由，即遽指該證人於偵查中之陳述不具證據能力。
      證人甲○○於警詢、偵訊中就其向被告戊○○、丙○○購
      買海洛因之經過證述明確，偵訊時並經檢察官諭令具結，
      其證詞之憑信性已獲擔保，其嗣於原審審理時經合法傳喚
      、拘提未到庭，本院傳喚亦未到，且甲○○因毒品案件，
      業經台中地方法院檢察署於九十六年九月十一日通緝在案
      ，有其前案紀表附卷可稽（見本院卷一第八十七頁），而
      觀其上開證詞內容，係屬證明本件被告戊○○、丙○○犯
      罪事實存否所必要之證據，且本院審酌證人甲○○之證詞
      ，與被告戊○○於警詢及九十六年五月七日檢察官偵訊時
      供證之詞大致相符（詳後述），認為證人甲○○前開警詢
      及偵訊中所為之證詞，已具有可信之特別情況，且無「顯
      有不可信之情況者」之例外狀況，自皆得作為本件認定被
      告戊○○、丙○○犯罪事實之證據。
（二）按法院就被告本人之案件調查共同被告時，該共同被告準
      用有關人證之規定，刑事訴訟法第二百八十七條之二定有
      明文。且共同被告應於審判中，依法定程序，到場具結陳
      述，並接受被告之詰問，其陳述始得作為認定被告犯罪事
      實之判斷依據，亦經大法官會議釋字第五八二號解釋在案
      。惟刑事訴訟法第一百五十九條之二規定：「被告以外之
      人於檢察事務官、司法警察官或司法警察調查中所為之陳
      述，與審判中不符時，其先前之陳述具有較可信之特別情
      形，且為證明犯罪事實存否所必要者，得為證據。」申言
      之，本條之適用必須具備「可信性」及「必要性」二要件
      ，始能例外得適用同法第一百五十九條之二規定，認有證
      據能力，得採為證據。所謂陳述較可信即可信性係指，陳
      述是否出於供述者之真意、有無違法取供情事之信用性而
      言，故應就偵查或調查筆錄製作之原因、過程及其功能等
      加以觀察其信用性，據以判斷該傳聞證據是否有顯不可信
      或有特別可信之情況而例外具有證據能力。另所謂必要性
      係指，該審判外之陳述，必為證明犯罪之待證事實存在或
      不存在所不可或缺者而言。本件被告戊○○於九十六年五
      月七日（警詢誤載為六日）三時十分之警詢所為之陳述雖
      與本院九十七年三月六日審理時之證述不符，惟其於九十
      六年五月六日二十一時許為警當場查獲持有海洛因，警方
      旋經其同意後至其租住處搜索，並在其房內扣得安非他命
      等情，有搜索、扣押筆錄附卷可稽，而被告戊○○對此並
      未有何爭執，其後警方先對證人甲○○製作筆錄，時間為
      同日一時二十分許，紀錄人為林奘弘警員，又於同日三時
      十分許，對戊○○製作筆錄，紀錄人亦為林奘弘警員，證
      人甲○○上開筆錄陳述先後向被告丙○○買三次海洛因，
      每次都是戊○○出面與之交易等語在先，而被告戊○○於
      上開筆錄係陳述其與證人甲○○計有二次交易，並稱以其
      負責將毒品送達及收錢，並抽取佣金等語，可見上開共同
      被告戊○○之筆錄具有任意性，再者，共同被告戊○○上
      開筆錄係警方針對販毒乙節為調查，共同被告戊○○不但
      供出被告丙○○，也陳稱自己之犯行，更顯見其對警方調
      查方向亦已知悉，而非不知，另外其於上開警詢時間離案
      發時間較近，記憶較深刻清晰，且尚無心詳細考量證詞對
      自己或他人所生之利害關係，應係就甫發生之事實經過為
      真實之陳述，且與證人吳淑蓉於警、偵訊時之證述及其餘
      事證較為相符，具有較可信之特別情況，且為證明被告丙○○本件犯罪事實存否所必要，自得為本案之證據。至於
      共同被告戊○○其於九十六年五月七日偵訊時並經檢察官
      諭令具結，其證詞之憑信性已獲擔保，又係屬證明本件被
      告丙○○犯罪事實存否所必要之證據，復核與證人甲○○
      於警詢及偵訊中之證詞，及證人即於毒品交易現場查獲之
      警員劉登學於審理時結證之詞，大致相符（詳後述），且
      共同被告戊○○之陳述，除對被告丙○○不利外，亦有使
      自己陷於共同販賣第一級毒品刑事責任之虞，衡情共同被
      告戊○○應無故意虛偽陳述而使自己及丙○○均陷於重罪
      之可能。故共同被告戊○○前開警詢及偵訊中所為之證詞
      ，已具有可信之特別情況，且無「顯有不可信之情況者」
      之例外狀況，自皆得作為本件認定被告丙○○犯罪事實之
      憑據。
二、認定事實之依據及理由：
    訊據上訴人即被告（下稱被告）戊○○固不諱言九十六年四
    月三十日晚上九時三十分及同年五月六日晚上九時許，均在
    臺中市○○路○段五號前，拿第一級毒品海洛因交給甲○○
    各一次等情；惟被告戊○○、上訴人即被告（下稱被告）丙○○均矢口否認有上揭販賣第一級毒品之犯行，被告戊○○
    辯稱：九十六年三月二十八日該次伊並沒有拿毒品海洛因給
    甲○○，至於同年四月三十日及五月六日該二次，伊僅係為
    丁○○拿毒品海洛因給甲○○而已，並沒有拿錢，也沒有抽
    取一千元之其中二百元，另伊在警、偵訊中之所以供出丙○○而未供出丁○○乃因丁○○尚未被抓到擔心其女友己○○
    之安危，實際上販毒的人是丁○○等語；被告丙○○辯稱：
    共同被告戊○○、丁○○於被查獲時均知，伊當時因施用毒
    品案被通緝，不敢自動到案說明，始將責任推給伊，而甲○○證稱其毒品交易之方式是以電話聯絡，然九十六年三月二
    十八、四月三十日及五月六日之通聯紀錄並無伊與甲○○之
    通聯紀錄，該電話聯絡之對象是丁○○而非伊等語。經查：
（一）被告戊○○於九十六年五月六日晚上九時許，在臺中市○○路○段五號前，欲販賣第一級毒品海洛因一小包給甲○○時，為警當場查獲，並自戊○○身上扣得其正欲交付甲○○之海洛因一小包等事實，業經證人即現場查獲警員劉
      登學於原審審理時證稱：伊與林一統二人於上揭時、地執
      勤時，見戊○○從口袋有拿出東西要交付給甲○○的動作
      ，伊等即靠過去，戊○○見伊等靠過去，手就縮回，將東
      西放入口袋內，並打算離開，伊等見甲○○手臂上有明顯
      針孔注射痕跡，即問甲○○，其答以要買毒品海洛因，一
      包一千元，但還沒買到，而要交付毒品海洛因的人就是戊○○，其就叫戊○○將毒品拿出來等語（原審九十六年七
      月十七日審判筆錄），且上開扣案物經送鑑定結果，確含
      第一級毒品海洛因成分，淨重零點零八公克（空包裝重零
      點二七公克），有法務部調查局鑑定書（見見審卷第一五
      七頁）在卷可憑。
（二）證人即購毒者甲○○於警詢時（九十六年五月七日上午一
      時二十分許）證稱：我係與綽號「阿凱」的丙○○連絡交
      易毒品，我先後向丙○○買過三次海洛因，交易時間各於
      九十六年三月二十八日晚上九時許、同年四月三十日晚上
      九時三十分許、同年五月六日晚上九時許，交易地點均為
      臺中市○○路○段五號前，每次均由戊○○持毒品出面交
      易，第三次交易未成即為警當場查獲等語（見警詢卷第十
      一、十二頁）；於檢察官同日偵訊時（同日下午八時四十
      一分）具結證稱：我今天因要向戊○○購買毒品而被查獲
      ，我共向戊○○買過三次海洛因，前二次成功，但這次沒
      有買到。我每次買一千元，都是在漢口路與大雅路口戊○○住處附近，當面由戊○○交付分裝好的海洛因給我，我
      交付錢給戊○○。我現在應訊頭腦清醒等語（見九十六年
      度偵字第一一七一四號偵查卷第八、九頁）。被告戊○○
      於警詢時（九十六年五月七日上午三時十分）供稱：警方
      現場查扣之海洛因一包是我所持有，當時我因受綽號「阿
      凱」的丙○○指使，要將身上的一包海洛因交予甲○○，
      並向甲○○收取一千元，正好警方經過看見，經警方一再
      詢問，我便主動從身上取出一包海洛因交給警方。我之前
      有代為販賣海洛因給甲○○兩次，時間為九十六年四月份
      的時候（詳細時間忘記），地點都是在大雅路與漢口路四
      段路口附近，兩次販賣毒品所得金額均為一千元，我每次
      抽取佣金二百元。又因目前沒有工作，缺錢花用，所以幫
      丙○○代為販賣毒品。丙○○因案被通緝，所以不敢自己
      出面販賣毒品。毒品交易對象我都不認識，都是丙○○自
      己連絡的，我只負責將毒品送達及收錢而已等語（見警詢
      卷第三、四頁）。於九十六年五月七日檢察官訊問時（同
      日下午八時二十二分）具結供證稱：我目前沒有工作，因
      為丙○○有在賣海洛因，丙○○會叫我把海洛因拿給甲○○，我向甲○○拿錢，再拿給丙○○，我幫丙○○賣海洛
      因三次，我每次幫丙○○賣海洛因一千元給甲○○，我與
      甲○○交易地點都在漢口路四段五之十六號六樓之一的樓
      下。該處是我與丙○○、丁○○及我女朋友己○○共同居
      住。我現在沒有工作，才會為丙○○跑腿，我每跑一次可
      以得到薪水二百元，我純粹是為了賺錢等語（見九十六年
      度偵字第一一七一四號偵查卷第五、六頁）。共同被告丁○○於九十六年七月十二日原審訊問時具結證稱：我與戊○○、丙○○都是因吸毒認識的朋友，我知道丙○○有在
      販賣海洛因，戊○○有在幫丙○○送毒品給買毒品的人等
      語。上開證人甲○○、被告戊○○、被告丁○○所為陳述
      ，互核頗為一致，且被告丙○○於原審理時亦稱：我的綽
      號叫「阿凱」，我與戊○○、甲○○、丁○○認識但並無
      怨隙等語。故戊○○、甲○○、丁○○上開所言，應無構
      詞誣陷之虞，而具可信性，堪認被告戊○○確有與被告丙○○共同販賣海洛因予甲○○。
（三）被告戊○○雖辯以：九十六年三月二十八日該次伊並沒有
      拿毒品海洛因給甲○○，至於同年四月三十日及五月六日
      該二次，伊僅係為丁○○拿毒品海洛因給甲○○而已，並
      沒有拿錢，也沒有抽取一千元之其中二百元，在警偵訊中
      之所以供出丙○○而未供出丁○○乃因丁○○尚未被抓到
      擔心其女友己○○之安危，實際上販毒的人是丁○○等語
      ；其後於本院更以證人之身分作證亦為相同之證述。惟查
      ，證人劉登學於原審審理時證稱：於被告戊○○拿出毒品
      後，經警詢問後其稱以是一位叫阿凱者即丙○○叫他拿到
      這個地方給甲○○，甲○○則稱與阿凱聯絡後，由戊○○
      將毒品交付給伊等語（見原審卷第一０六、一０七頁）可
      知於警方查獲本件之初證人甲○○即已明白陳述係向被告
      丙○○聯絡購買毒品的，而且證人甲○○於警詢陳述時間
      為九十六年五月七日上午一時二十分許，而被告戊○○於
      警詢陳述之時間為同日三時十分，證人甲○○之陳述在先
      ，而證人甲○○身為購買者，在未接觸被告戊○○之筆錄
      時即已直陳是與被告丙○○聯絡購買的，並未提及被告丁○○，其證述尚無任何瑕疵可言；再者，被告戊○○於上
      開警詢時（即上午一時二十分）已陳以：在其房間扣得之
      安非他命一包係被告丁○○給其的等語（見警詢卷第五頁
      ），已然供出被告丁○○並無不敢供出被告丁○○之情形
      ，其事後翻異其詞及作證，並不足採信甚為明確。
（四）雖證人己○○證稱：其曾目賭丁○○在客廳稱毒品洛因，
      除供自己施用，另於九十六年四月底及同年五月六日，由
      丁○○叫戊○○拿毒品下去給甲○○等語。惟證人己○○
      於偵查中檢察官訊問時證稱：未曾看到被告戊○○、丙○○及丁○○等人賣毒品等語（見九十六年偵字第一一七一
      四號偵卷第六十四頁），是其於本院審理時之證述是否可
      信已非無疑？再參以警方查獲被告戊○○後旋於同日二十
      二時三十分許，至被告戊○○、丁○○等人之租住處搜索
      並扣得上開毒品海洛因一包等情，惟並未扣得證人己○○
      所稱之磅秤，有扣押筆錄附卷可參，以當時警方查獲被告
      戊○○後，衡情被告戊○○或證人甲○○均無法使用電話
      聯絡被告丁○○，然當時確未扣得任何有關被告丁○○相
      關之物或販賣工具，反而被告戊○○於警詢供稱：丙○○
      很少回去，就算回來也不會待很久，而丁○○則一直住在
      裡面等語（見警詢卷第四、五頁），則既被告丁○○一直
      住在裡面，如又有證人己○○所稱之磅秤等工具，何以警
      方前去扣押時未能扣得，則可知證人己○○上開證述與事
      證不符，並不足採。
（五）被告丙○○辯以：共同被告戊○○、丁○○於被查獲時均
      知，伊當時因施用毒品案被通緝，不敢自動到案說明，始
      將責任推給伊，而甲○○證稱其毒品交易之方式是以電話
      聯絡，然九十六年三月二十八、四月三十日及五月六日之
      通聯紀錄並無伊與甲○○之通聯紀錄，該電話聯絡之對象
      是丁○○而非伊等語。然查：被告丙○○於事實欄所示之
      時地先後三次賣毒品海洛因給證人甲○○等情，係先由證
      人甲○○供出的，而非被告戊○○或丁○○，再者，以被
      告戊○○、丙○○所稱之丁○○所使用之電話0000-00000
      0號（東信電訊，使用期限自94年8月24日起至96年8月22
      日止。）通聯記錄分別為：1.96年3月28日：(1)收0000-00
      0000號簡訊，自20時58分起至23時19分止，共四通。2.96
      年4月30日：(1)發0000-000000號簡訊，11時30分。(2)發00
      00-000000號通話，14時16分。(3)發0000-000000號通話，
      14時19分。(4)收0000-000000號簡訊，20時41分。3.96年5
      月6日：則無通聯記錄等情，有通聯記錄附卷可參。並無
      被告丙○○所稱甲○○與被告丁○○通聯之情形，則被告
      丙○○所辯亦不足採。至於被告丙○○於原審請求調閱臺
      中市○○路○段五之十六號大樓監視器畫面資料及甲○○
      行動電話門號通聯紀錄，以查對戊○○是否有歷次交付毒
      品予甲○○，及丙○○是否有以電話與甲○○連絡交易毒
      品之情形。惟衡酌本案被告戊○○、丙○○二人之販毒行
      為，其手段原即特別迂迴，尚難以特定監視器畫面資料之
      存否，作為有利丙○○之認定；另本院調取證人甲○○(一)
      0000-000000號：遠傳電信易通卡，使用期間自96年3月3
      日起至96年10月7日止，通聯記錄自96年6月1日起，故未
      調閱成功（見本院卷第一宗第174頁）；(二)0000-000000號
      ：臺灣大哥大預付卡，使用期間自96年4月11日起至回函
      日96年11月30日止，仍為正常開通狀態，通聯記錄自96年
      5月30日起至96年5月31日止（見本院卷第一宗第175頁）
      。(三)0000-000000號：中華電信，使用期間自96年4月15日
      起至回函日止，仍為正常使用狀態，通聯記錄自96年5月
      15日起至96年5月31日止（見本院卷第一宗第183頁至第19
      8頁）。(四)0000-000000號：中華電信，使用期間自96年4
      月12日起至96年8月17日止，查無符合之通聯記錄（見本
      院卷第一宗第183頁、第201頁）。或已逾期限或未相符之
      通聯記錄。已無從依行動電話通聯記錄，作為有利丙○○
      之認定；且依前開論述，本案已有充分事證足資認定前揭
      被告戊○○、丙○○二人共同販賣第一級毒品海洛因予甲○○之事實。故被告丙○○於原審之請求調查監視器畫面
      資料，亦核無必要附此敘明。
（六）按毒品危害防制條例第四條第一項所謂販賣行為，不以販
      入後復行賣出為必要，只要以營利意思之為目的，而有販
      入或賣出二者其一之行為，即足構成（最高法院九十年度
      台上字第一八九八號、第二○四六號、第七○三○號判決
      意旨參照）。本件被告丙○○既不承認其有上揭販賣海洛
      因予甲○○之事實，自無從查得其所販賣予甲○○之海洛
      因，於販入時之真正價格如何，亦無從查知其販賣該海洛
      因予甲○○而獲得具體利潤之金額為何，然按近年來政府
      為杜絕毒品之氾濫，對於查緝施用及販賣毒品之工作，無
      不嚴加執行，販賣毒品罪又係重罪，設若無利可圖，衡情
      當無輕易甘冒被查獲移送法辦危險之理，且每次買賣之價
      量，既會隨時依雙方關係之深淺、當時之資力、需要之程
      度及對行情之認知等因素而為機動地調整，因之販賣之利
      得，除經坦承犯行，或帳冊價量均臻明確外，委難察得詳
      情，職是之故，縱未確切查得販賣賺取之實際差價，然除
      別有事證，足認係按同一價格轉讓，確未牟利外，尚難執
      此認非法販賣之事證有所不足，致知過坦承者難辭重典，
      飾詞否認者反得逞僥倖，而失情理之平。而被告丙○○與
      吳淑蓉之交易次數雖僅三次，然其等彼此間並無特殊情誼
      或至親關係，被告丙○○豈願費心自甘承受重典，涉險與
      甲○○為上開交易行為，其間所為，若非為牟利，自無可
      能。是被告丙○○販賣海洛因與甲○○之行為，確有營利
      之意圖，顯堪認定。而被告戊○○為圖抽取每次交易之二
      百元酬金，受丙○○指示，出面交付毒品並收取對價，其
      已參與丙○○販賣第一級毒品犯行，而與之有犯意聯絡及
      行為分擔，亦甚明顯。
（七）綜上所述，被告戊○○、丙○○所辯係卸責之詞不足採信
      。本案事證明確，被告戊○○、丙○○二人犯行均堪認定
三、論罪科刑：
（一）查海洛因係屬毒品危害防制條例第二條第二項第一款所管
      制之第一級毒品。核被告戊○○、丙○○二人所為如附表
      編號1、2號所示，均係犯毒品危害防制條例第四條第一項
      之販賣第一級毒品罪；所為如附表編號3號所示，已著手
      於販賣毒品行為而尚未收取價金，係著手於販賣第一級毒
      品行為而尚未遂其目的，為未遂犯，均係犯毒品危害防制
      條例第四條第六項、第一項之販賣第一級毒品未遂罪。被
      告戊○○、丙○○販賣第一級毒品前持有第一級毒品之低
      度行為，已為販賣第一級毒品之高度行為所吸收，均不另
      論罪。被告丙○○與被告戊○○就上開三次販賣海洛因之
      犯行間，有犯意聯絡及行為分擔，均為共同正犯。
（二）按數行為於同時同地或密切接近之時地實施，侵害同一之
      法益，各行為之獨立性極為薄弱，依一般社會健全觀念，
      在時間差距上，難以強行分開，在刑法評價上，以視為數
      個舉動之接續施行，合為包括之一行為予以評價，較為合
      理，則屬接續犯，而為包括之一罪（最高法院八十六年台
      上字第三二九五號判例可資參照）。本件被告丙○○、戊○○先後於九十六年三月二十八日、四月三十日及五月六
      日，販賣海洛因予甲○○三次，各次在時間差距上，可以
      分開，在刑法評價上，各具獨立性，每次行為皆可獨立成
      罪，顯非於同時同地或密切接近之時地實施犯罪之接續犯
      。又按所謂集合犯，係指依一般社會通念，特定犯罪行為
      具有反覆實施之特性，立法者於制定刑罰法律之初，亦已
      認知該種行為類型之反覆性，而有意藉由法條中客觀構成
      要件之行為要素，含括上開具有反覆實施特性之數個犯罪
      行為，仍僅接受一次刑法之評價為已足。而販賣毒品罪，
      不論行為人或為零星偶一為之，或不間斷為之，行為人於
      行為終了時，即已達其營利目的，自難認立法者於制定刑
      罰法律之初，已認知販賣毒品行為必屬具反覆性之犯罪，
      且有意藉由法條中客觀構成要件之行為要素，含括上開具
      有反覆實施特性之數個犯罪行為。況依九十四年二月二日
      總統令修正公布，並自九十五年七月一日施行之刑法，其
      修正既依據「刑罰公平原則」之考量，刪除有關連續犯之
      規定，並將含有連續犯性質之常業犯一併全數刪除（參見
      刑法修正草案總說明），則再以集合犯之概念評價多數販
      賣毒品之行為，即有不當。因此，本件被告丙○○、戊○○三次販賣毒品罪之行為，當無論以接續犯或集合犯之餘
      地，此時則應回歸一般刑法上行為單、複數之認定，而予
      論罪科刑，較稱妥適。是本件被告丙○○、戊○○所犯如
      附表所示之販賣第一級毒品罪之各罪間，犯意各別，行為
      互殊，應分論併罰。被告丙○○、戊○○所犯如附表編號
      3號之販賣第一級毒品未遂部分，應依既遂犯之刑減輕之
      。
（三）販賣第一級毒品罪之法定本刑為死刑或無期徒刑，已如前
      述，被告丙○○、戊○○雖有上開販賣第一級毒品之犯行
      ，然被告丙○○販賣之對象僅一人，三次販賣海洛因所得
      僅二千元，數量亦少，其犯罪情節尚屬輕微，而被告戊○○則居於次要之地位，其等二人只因一時貪念，致罹法定
      刑為死刑或無期徒刑之重典，相對於長期大量販賣毒品之
      大毒梟而言，被告丙○○、戊○○對社會治安及國民健康
      之危害較小，倘亦處以死刑或無期徒刑，不免過苛，且無
      從與前開大毒梟之惡行有所區隔，是其犯罪情狀在客觀上
      足以引起一般人之同情，情節尚堪憫恕，若處以法定最低
      度之刑，猶嫌過重，附表編號1、2部分爰各依刑法第五十
      九條規定酌量減輕其刑，附表編號3部分則除依刑法第五
      十九條酌量減輕其刑外並與未遂減輕部分遞減之。
（四）原審認被告丙○○、戊○○販賣第一級毒品事證明確，予
      以論罪科刑，固非無見。惟查原審判決認被告丙○○、戊○○分別多次販賣海洛因予證人甲○○，應評價認係包括
      一罪之集合犯，尚有未洽。被告丙○○、戊○○否認販賣
      海洛因犯行，指摘原審判決不當，雖無理由，惟原審判決
      販賣第一級毒品部分既有上開可議之處，即屬無可維持，
      自應由本院就關於被告丙○○、戊○○販賣第一級毒品予
      以撤銷改判。爰審酌被告戊○○、丙○○二人正值青壯，
      不謀正業，販賣海洛因牟利，所為不僅嚴重殘害施用者身
      心健康，並往往衍生嚴重之家庭社會問題，復考其等分工
      販賣毒品之情形，販賣次數、數量，及犯後均否認犯行，
      態度非佳等一切情狀，分別量處如附表「所犯罪名及處罰
      」欄所示之刑，並各定其應執行之刑，以資懲儆。
（五）扣案之第一級毒品海洛因一小包（淨重零點零八公克、空
      包裝重零點二七公克），應依毒品危害防制條例第十八條
      第一項前段規定沒收銷燬之，而該包毒品之外包裝因與毒
      品本身無從析離，應視同毒品，一併依同條例第十八條第
      一項前段規定沒收銷燬之。另按毒品危害防制條例第十九
      條第一項固規定「犯第四條至第九條、第十二條、第十三
      條或第十四條第一項、第二項之罪者，其供犯罪所用或因
      犯罪所得之財物，均沒收之，如全部或一部不能沒收時，
      追徵其價額或以其財產抵償之」，但共同正犯之犯罪所得
      為新臺幣時，因係合併計算，且於全部或一部不能沒收時
      ，以其財產抵償之，為避免執行時發生重複沒收、抵償之
      情形，故各共同正犯之間係採連帶沒收主義，於裁判時僅
      諭知連帶沒收，不得就全體共同正犯之總所得對各該共同
      正犯分別重複諭知沒收；此與罰金刑應分別諭知、分別執
      行者不同（最高法院九十六年度臺上字第三四五○號、九
      十五年度臺上字第九二五號、九十四年度臺上字第七四二
      一號判決可資參照）。故被告戊○○、丙○○共同販賣第
      一級毒品之犯罪所得二千元，雖未扣案，仍應依毒品危害
      防制條例第十九條第一項規定及上開說明，併宣告連帶沒
      收，如全部或一部不能沒收時，以二人之財產連帶抵償之
      。
貳、駁回部分即丁○○無罪部分：
一、公訴意旨（含追加起訴）另以：被告丁○○有參與戊○○、
    丙○○前開販賣三次海洛因予甲○○之犯行，其等三人分工
    方式為：由丙○○負責聯絡甲○○，約定交易毒品之數量、
    價金及地點，次由丁○○取毒品交給戊○○，再由戊○○依
    丙○○之指示將毒品持交甲○○。丁○○另基於販賣第二級
    毒品甲基安非他命營利之犯意，於九十六年五月六日二十一
    時許前某時，在臺中市○○路○段五之十六號六樓之一處，
    以一千元價格販賣第二級毒品甲基安非他命一包（含袋重零
    點二四公克）予戊○○。嗣於前述九十六年五月六日晚上九
    時許，在臺中市○區○○路四段五號前，警方逮捕正欲與甲○○交易海洛因之戊○○，並自其身上扣得第一級毒品海洛
    因一小包（淨重零點零八公克、空包裝重零點二七公克）後
    ，再經戊○○同意搜索其臺中市○○路○段五之十六號六樓
    之一處，在其內復查獲第二級毒品甲基安非他命一包（含袋
    重零點二四公克）、安非他命吸食器一個。因認被告丁○○
    涉有毒品危害防制條例第四條第一項之販賣第一級毒品及同
    條第二項之販賣第二級毒品罪嫌等語。
二、按犯罪事實應依證據認定之，無證據不得推定其犯罪事實，
    又不能證明被告犯罪者，應諭知無罪之判決，此於刑事訴訟
    法第一五四條第二項及同法第三０一條第一項分別定有明文
    。次按事實之認定，應憑證據，如未能發現相當之證據，或
    證據不足以證明，自不能以推測或擬制之方法，以為裁判基
    礎（最高法院四十年臺上字第八六號判例意旨參照）。又按
    認定犯罪事實，所憑之證據，雖不以直接證據為限，間接證
    據亦包括在內，然無論直接或間接證據，其為訴訟上之證明
    ，須於通常一般之人均不致於有所懷疑，而得確信其為真實
    之程度者，始得據之為有罪之認定，倘其證明尚未達到此一
    程度，而有合理性懷疑之存在時，即無從為有罪之認定（最
    高法院六十九年臺上字第一五三一號、七十六年臺上字第四
    九八六號判例意旨參照）。復按檢察官就被告犯罪事實，應
    負舉證責任，並指出證明之方法。因此，檢察官對於起訴之
    犯罪事實，應負提出證據及說服之實質舉證責任。倘其所提
    出之證據，不足為被告有罪之積極證明，或其闡明之證明方
    法，無從說服法官以形成被告有罪之心證，基於無罪推定之
    原則，自應為被告無罪判決之諭知，最高法院亦著有九十二
    年臺上字第一二八號判例可憑。
三、本案公訴人指訴被告丁○○涉有上開犯行，係以共同被告戊○○於警詢、偵詢問之證言，及扣案之甲基安非他命一包為
    據。上訴人即檢察官並以共同被告丙○○、戊○○均以證人
    身分證述被告丁○○亦有販賣毒品等語，因認原審判決被告
    丁○○無罪顯係不當為上訴理由。訊據被告丁○○堅決否認
    有上開販賣毒品犯行，辯稱：我只有施用毒品，與戊○○、
    丙○○是吸毒認識的朋友，我並未販賣毒品予他人等語。經
    查：
（一）按被告以外之人（包括證人、鑑定人、告訴人、被害人及
      共同被告等）於檢察事務官、司法警察官或司法警察調查
      中所為之陳述，與審判中不符時，其先前之陳述具有較可
      信之特別情況，且為證明犯罪事實存否所必要者，得為證
      據，刑事訴訟法第一百五十九條之二定有明文。共同被告
      戊○○於警詢、檢察事務官詢問時不利於被告丁○○部分
      ，與其與審判中所言不符，又共同被告戊○○於九十六年
      五月六日第一次警詢時供稱：我係受丙○○指使販賣海洛
      因予甲○○，扣案之安非他命一包是丁○○的；於第二次
      警詢時供稱：丁○○與丙○○共同販賣毒品，丁○○是負
      責供應毒品，讓我有毒品可以販賣，扣案之安非他命一包
      是丁○○給我的，因為丁○○為了讓我能一直幫她販賣毒
      品，常常都會拿安非他命讓我吸食或拿錢讓我花用；於九
      十六年六月四日檢察官訊問時供稱：我都是向丙○○買海
      洛因及安非他命，沒有向丁○○買過毒品，扣案之安非他
      命一包是在我房間被查獲，是我的；於九十六年七月十日
      檢察事務官詢問時供稱：扣案之安非他命一包是丁○○以
      一千元的價格賣給我的。核其前後供詞一再反覆，其於警
      詢、檢察事務官詢問時不利於丁○○部分，顯有嫁禍他人
      ，虛偽陳述之虞，並不具有較可信之特別情況，應無證據
      能力。
（二）共同被告戊○○於警詢、檢察事務官詢問時不利於丁○○
      部分，無證據能力，業於前述，自不得作為證據。又共同
      被告戊○○於九十六年七月三十一日於原審審理時，就被
      告丁○○部分以證人身分具結證稱：我沒有跟丁○○買毒
      品，也沒有跟丁○○拿過毒品等語。自無從以戊○○之證
      詞為不利丁○○之認定。
（三）共同被告丙○○於原審審理時雖證稱：本案是丁○○在賣
      海洛因，我沒有幫甲○○連絡購買海洛因，甲○○只有跟
      我要丁○○的電話，我有給她，叫她自己連絡。我有看過
      戊○○向丁○○買安非他命，買過二、三次，每包一千元
      等語。惟證人甲○○於警詢及偵查均證稱其係與被告丙○○連絡交易毒品，並未提及被告丁○○；且共同被告戊○○於原審亦結證稱其未向丁○○買過毒品。故共同被告丙○○前開證言，應屬推卸自身販毒刑責，嫁禍他人之詞，
      不足採信。
（四）並參諸如前壹、二（二）、（三）及（四）所述，共同被
      告戊○○、證人己○○及共同被告丙○○所為陳、證述，
      或為推卸之詞，或與事證不合，均尚無從證明被告丁○○
      有販賣毒品海洛因。
（五）扣案之甲基安非他命一包，係在臺中市○○路○段五之十
      六號六樓之一戊○○臥室桌上的小櫃子內起出，此經證人
      即現場搜索警員林奘弘於檢察事務官詢問時證述明確，並
      有證人所繪現場平面圖一紙在卷可憑，故並無客觀跡證顯
      示扣案之甲基安非他命源於被告丁○○，況共同被告戊○○於原審證稱其未向丁○○買過或拿過毒品，自無從認定
      丁○○有販賣扣案之甲基安非他命一包予戊○○之行為。
四、綜上所述，公訴人所執上開證據方法，尚不足證明被告丁○○有與被告丙○○、戊○○共同販賣第一級毒品及販賣第二
    級毒品安非他命之犯行，此外復查無其他積極證據足資證明
    被告丁○○有何上開公訴人指訴之犯行，揆諸首開說明，被
    告丁○○犯罪不能證明，原審為其無罪之諭知，尚無不合。
    檢察官上訴意旨認被告丁○○有販賣第一、二級毒品犯行，
    並無理由，應予駁回。
據上論結，應依刑事訴訟法第368條、第369條第1項前段、第364
條、第299條第1項前段，毒品危害防制條例第4條第1項、第18條
第1項前段，刑法第11條、第28條、第25條第2項、第59條、第51
條第5款，判決如主文。
本案經檢察官乙○○到庭執行職務。
中    華    民    國    97    年    3    月    20     日
            刑事第八庭  審判長法  官  羅  得  村
                              法  官  張  靜  琪
                              法  官  吳  進  發
上列正本證明與原本無異。
如不服本判決應於收受送達後十日內向本院提出上訴書狀，其未
敘述上訴之理由者並得於提起上訴後十日內向本院補提理由書（
均須按他造當事人之人數附繕本）。
                              書記官  柯  孟  伶
中    華    民    國    97    年    3    月    21     日
附表：
┌──┬─────┬─────┬─────────────┬─────┬────────┐
│編號│ 時    間 │ 地    點 │ 交    易      方      式 │交易金額（│ 所犯罪名及處罰 │
│    │          │          │                          │新台幣）、│                │
│    │          │          │                          │種類及數量│                │
├──┼─────┼─────┼─────────────┼─────┼────────┤
│ 1  │96年3月28 │臺中市北區│丙○○自不詳管道販入第一級│以1000元購│丙○○、戊○○共│
│    │日21時許  │漢口路四段│毒品海洛因，並負責與甲○○│買海洛因1 │同販賣第一級毒品
│    │          │五號前    │聯繫，約定買賣海洛因之數量│小包      │，丙○○處有期徒│
│    │          │          │、價金及交易之地點後，將海│          │刑十六年，戊○○│
│    │          │          │洛因交給戊○○，指示其至約│          │處有期徒刑十五年│
│    │          │          │定地點將海洛因持交給甲○○│          │。販賣第一級毒品│
│    │          │          │。戊○○收取價金1000元後，│          │所得一千元連帶沒│
│    │          │          │抽得200元為酬金，再將其餘 │          │收之，如全部或一│
│    │          │          │800元交給丙○○。         │          │部不能沒收時，以│
│    │          │          │                          │          │其二人之財產連帶│
│    │          │          │                          │          │抵償之。        │
│    │          │          │                          │          │                │
│    │          │          │                          │          │                │
├──┼─────┼─────┼─────────────┼─────┼────────┤
│ 2  │96年4月30 │臺中市北區│丙○○自不詳管道販入第一級│以1000元購│丙○○、戊○○共│
│    │日21時30分│漢口路四段│毒品海洛因，並負責與甲○○│買海洛因1 │同販賣第一級毒品│
│    │許        │五號前    │聯繫，約定買賣海洛因之數量│小包      │，丙○○處有期徒│
│    │          │          │、價金及交易之地點後，將海│          │刑十六年，戊○○│
│    │          │          │洛因交給戊○○，指示其至約│          │處有期徒刑十五年│
│    │          │          │定地點將海洛因持交給甲○○│          │。販賣第一級毒品│
│    │          │          │戊○○收取價金1000元後。，│          │所得一千元連帶沒│
│    │          │          │抽得200元為酬金，再將其餘 │          │收之，如全部或一│
│    │          │          │800元交給丙○○。         │          │部不能沒收時，以│
│    │          │          │                          │          │其二人之財產連帶│
│    │          │          │                          │          │抵償之。        │
├──┼─────┼─────┼─────────────┼─────┼────────┤
│ 3  │96年5月6日│臺中市北區│丙○○自不詳管道販入第一級│交易未完成│丙○○、戊○○共│
│    │21 時許   │漢口路四段│毒品海洛因，並負責與甲○○│          │同販賣第一級毒品│
│    │          │五號前    │聯繫，約定買賣海洛因之數量│          │，未遂，各處有期│
│    │          │          │、價金及交易之地點後，將海│          │徒刑捌年；扣案第│
│    │          │          │洛因交給戊○○，指示其至約│          │一級海洛因一小包│
│    │          │          │定地點將海洛因持交給甲○○│          │（淨重零點零八公│
│    │          │          │。交易尚未完成，即為警查獲│          │克、空包裝重零點│
│    │          │          │。                        │          │二七公克）沒收銷│
│    │          │          │                          │          │燬之。          │
└──┴─────┴─────┴─────────────┴─────┴────────┘
附錄論罪科刑法條：
毒品危害防制條例第4條
製造、運輸、販賣第一級毒品者，處死刑或無期徒刑；處無期徒
刑者，得併科新臺幣 1 千萬元以下罰金。
製造、運輸、販賣第二級毒品者，處無期徒刑或 7 年以上有期徒
刑，得併科新臺幣 7 百萬元以下罰金。
製造、運輸、販賣第三級毒品者，處 5 年以上有期徒刑，得併科
新臺幣 5 百萬元以下罰金。
製造、運輸、販賣第四級毒品者，處 3 年以上 10 年以下有期徒
刑，得併科新臺幣 3 百萬元以下罰金。
製造、運輸、販賣專供製造或施用毒品之器具者，處 1 年以上 7
年以下有期徒刑，得併科新臺幣 1 百萬元以下罰金。
前五項之未遂犯罰之。


司法院資訊處製作；財團法人民間司法改革基金會備份。
